【裁判字號】    91,抗,488
【裁判日期】    920221
【裁判案由】    侵害屍體等
【裁判全文】
臺灣高等法院刑事裁定                              九十一年度抗字第四八八號
    抗  告  人
    即  自訴人  甲○○
    被      告  乙○○
右抗告人因被告偽造文書等案件，不服台灣台北地方法院中華民國九十一年六月十三
日九十年度自字第九００號裁定，提起抗告，本院裁定如左：
    主  文
抗告駁回。
    理  由
一、自訴意旨略以：自訴人甲○○之弟胡心照於民國七十四年八月二十日，在臺灣地
    區與被告乙○○結婚，婚後收養被告與他人所生之女林子勤。胡心照於八十五年
    一月十一日，即與被告離婚，被告已非胡心照家人。而早在胡心照與被告結婚前
    ，胡心鈞長子胡光憲即過繼與胡心照，胡光憲一家人才是胡心照家人。詎胡心照
    於八十七年十月十三日死亡，胡光憲一家人並未授權被告以家人名義發出訃聞，
    被告並無權以胡心照家人之名義發出訃聞，其竟發出訃聞署名「不孝女胡子勤暨
    家人一同泣啟」，涉嫌刑法第二百十條之偽造私文書罪。嗣後自訴人與被告發生
    爭執，被告竟委由黃秀禎律師違反律師法第三十條規定發出信函，恐嚇自訴人，
    因認被告涉犯刑法第二百十條之偽造私文書罪、第三百四十六條恐嚇取財罪嫌等
    語。
二、按法院或受命法官於自訴案件第一次審判期日前訊問及調查結果，如認案件有刑
    事訴訟法第二百五十二條至第二百五十四條之情形者，得以裁定駁回自訴；犯罪
    嫌疑不足者，案件應為不起訴之處分，同法第三百二十六條第三項、第二百五十
    二條第十款，分別定有明文。次按刑法第二百十條之偽造文書罪，係指無制作權
    不法制作者而言（最高法院四十七年台上字第三六五號判例參照）。再按刑法第
    三百四十六條第一項恐嚇取財罪之構成，以犯人所為不法之惡害通知達到於被害
    人，並足使其心生畏懼而交付財物為要件（最高法院四十五年台上字第一四五０
    號判例參照）。
三、經查，自訴人所指被告所偽造胡心照之訃聞（見原審卷第三二頁），係以「不孝
    年十月二十八日舉行喪葬祭禮。被告既曾與胡心照結婚，雖因故離婚，惟其親生
    子勤出具委託書委託處理一切喪、葬事宜等情，有
    審卷第二四頁），並經原法院調取台灣台北地方法院七十五年度家聲字第五八七
    號、台灣台北地方法院檢察署八十七年相字第七九０號案卷查明。被告既受有胡
    子勤之委託，其以胡子勤暨家人名義制作訃聞，並未指明所謂家人為何人，依其
    文義，應係指胡子勤之家人，被告即屬有權制作，並無偽以他人名義出具上開訃
    聞可言。依上揭說明，即與刑法第二百十條偽造文書之犯罪構成要件不合。
四、次查，自訴人為胡心照死亡後所衍生問題，一直打電話到被告所任職學校，要求
    處理，被告受有困擾，才請律師出具信函給自訴人等情，已據被告於原法院調查
    時供明在卷（見原審卷第八０至八二頁），即自訴人於所具自訴狀，亦直承有至
    被告所任職學校找校長，請求處理等情（見原審卷第十三、十四頁），堪信被告
    所指情節，應屬實在。且卷附被告委請告黃秀禎律師寄發與自訴人之信函內容（
    見原審卷第三五頁），僅敘明：自訴人要求伊交出離婚協議書、骨灰，伊並無交
    出之義務。伊之住所於伊出國期間，遭人破壞，業已向警方備案。伊特別委請律
    師函知自訴人，伊一切依法行事，並無交出離婚協議書、骨灰之義務，上開房屋
    為伊所有，任何人均不能主張任何權利。請自訴人勿再向任何機構投訴或發函，
    否則即請律師代為追究一切民、刑事責任等語。上開信函係一再指明被告將依法
    行事，委由黃秀禎律師代為追究民、刑責任等情，字裡行間並無任何對自訴人不
    法惡害之通知，亦未要求自訴人交付財物。是被告委請黃秀禎律師寄發上開信函
    ，依首揭說明，核與刑法第三百四十六條第一項之恐嚇取財罪犯罪構成要件，並
    不相符。又上開信函亦未有以加害自訴人生命、身體、自由、財產之事，恐嚇自
    訴人之情形，亦與刑法第三百零五條恐嚇安全罪犯罪構成要件不合，附此敘明。
五、綜上所述，自訴人指訴被告犯有刑法第二百十條偽造私文書罪、第三百四十六條
    恐嚇取財罪嫌，犯罪嫌疑顯然不足。依首揭說明，法院得於第一次審判期日前，
    依刑事訴訟法第三百二十六條第三項規定，以裁定駁回自訴。原法院以被告犯罪
    嫌疑不足為由，據以裁定駁回自訴人上開部分之自訴，核無不合。自訴人抗告意
    旨略以：被告不顧自訴人胡心照家人反對，盜用胡心照家人名義，擅自出具訃聞
    等語，指摘原裁定不當，提起抗告，為無理由，應予駁回。
據上論斷，依刑事訴訟法第四百十二條，裁定如主文。
中      華      民      國      九十二    年     二   月      二十一    日
                            臺灣高等法院刑事第二十庭
                                審判長法  官  葉  麗  霞
                                      法  官  鄧  振  球
                                      法  官  李  錦  樑
右正本證明與原本無異。
不得再抗告。
                                      書記官  郭  台  發
中      華      民      國      九十二    年     二   月      二十四    日


司法院資訊處製作；財團法人民間司法改革基金會備份。
